【裁判字號】    95,訴,10469
【裁判日期】    951120
【裁判案由】    清償債務
【裁判全文】
臺灣臺北地方法院民事判決             95年度訴字第10469號
原      告  乙○○
被      告  甲○○
上列當事人間清償債務事件，本院於95年11月3日言詞辯論終結
，判決如下：
    主  文
被告應給付原告新台幣壹佰零貳萬元，其中壹佰萬元自八十六年
二月十日起，暨其中貳萬元自八十六年二月十二日起均至清償日
止，按年息百分之六計算之利息。
原告其餘之訴駁回。
訴訟費用由被告負擔。
    事實及理由
一、原告起訴主張：依臺灣台北地方法院檢察署95年度偵字第
    3669號不起訴處分書之記載，被告曾承諾於醫學院畢業時以
    私下和解方式幫其父償債，被告之父積欠原告新台幣102萬
    元，被告既承諾為其父親償債，原告自得訴請被告給付。並
    聲明：被告應給付原告新台幣（下同）102萬元及自民國86
    年2 月10日起至清償日，按年利率百分之6計算之利息。
二、被告則辯稱：原告確有與被告達成協議，約定由被告負責清
    償父親之債務，惟原告並未遵守約定而對被告之父提出訴訟
    ，則兩造之和解協議不成立，原告此種出爾反爾之行徑已違
    反和解之協議，且同一債務不應向非債務人請求支付，原告
    已向江清松請求給付，又向被告請求給付同一債務，顯係欲
    收取兩次財物。並聲明：駁回原告之訴。
三、按第三人與債權人訂立契約承擔債務人之債務者，其債務於
    契約成立時，移轉於該第三人，第三人承任債務並非要式行
    為，祇須得有債權人之同意，其契約即已成立，雖未訂立書
    據，亦不得謂為無效，最高法院20年上字第489號判例要旨
    參照。次按，當事人主張有利於己之事實，就其事實有舉證
    之責任，民事訴訟法第277條定有明文。本件原告主張被告
    之父江清松積欠伊102萬元之票款，被告曾於86年間向原告
    表示願代其父江清松清償上開票款債務乙節，業據原告提出
    第三人江清松所簽發之支票及退票理由單、臺灣臺北地方法
    院檢察署95年度偵字第3669號不起訴處分書、臺灣高等法院
    檢察署95年度上聲議字第1737號處分書（以上均影本，附95
    年度促字第35552號卷第4頁至第12頁），且為被告所不爭執
    ，自堪信為真實，則被告既曾向原告為承擔江清松債務之意
    思表示，而原告復同意上述債務承擔，則其債務承擔契約即
    已成立。被告雖辯稱伊承諾代為清償上開債務係附有原告不
    得向江清松提出訴訟之條件乙節，顯係以原告如向江清松提
    起訴訟，則上述債務承擔契約即失其效力為解除條件，依首
    揭說明，自應由主張該事實之被告負舉證責任。查被告所辯
    兩造間之債務承擔契約附有上開解除條件之事實，為原告所
    否認，被告復未提出任何證據證明雙方有附解除條件之合意
    ，其所辯即難採信。至被告另辯稱原告另訴請江清松給付同
    一債務乙節，按債務承擔有「免責的債務承擔」及「併存的
    債務承擔」之別，前者於契約生效後原債務人脫離債務關係
    ，後者為第三人加入債務關係與原債務人併負同一之債務，
    而原債務人並未脫離債務關係，此有最高法院49年台上字第
    2090號判例要旨可資參照，而在債務承擔事件，原則上應以
    民法第300條所規定之免責的債務承擔為常態，如當事人間
    另有特約始為併存的債務承擔，是以本件原告與被告間倘係
    約定由被告負責清償其父江清松之債務，而未特別約定江清
    松須併負同一債務時，則於原告與被告成立上述債務承擔契
    約時，江清松即脫離上開債務，然此係原告另訴請江清松給
    付之訴訟有無理由之問題，核與被告因債務承擔而負清償債
    務之責無涉。
四、次按，執票人向支票債務人行使追索權時，得請求自為付款
    提示日起之利息，如無約定利率者，依年利六釐計算，票據
    法第133條定有明文，被告既承擔江清松對原告所負之票款
    債務，原告自得依上述規定請求利息，惟查，依原告所提出
    之支票三紙及其退票單顯示其中票據號碼為LB0000000及LB0
    000000，票面金額均為50萬元之支票，其退票日分別為86年
    1月29日、86年1月28日，至於票據號碼LB0000000，票面金
    額為2萬元之支票，其退票日則為86年2月12日，是本件原告
    請求被告給付原告102萬元，其中100萬元自86年2月10日起
    ，暨其中2萬元自86年2月12日起均至清償日止，按年息百分
    之6計算之利息，為有理由，逾此部分之請求，於法即非有
    據。
五、從而，原告依債務承擔之法律關係訴請被告給付如主文第1
    項所示之金額及利息，為有理由，應予准許，逾此部分之請
    求，為無理由，應予駁回。
六、訴訟費用負擔之依據：民事訴訟法第78條。
中    華    民    國    95    年    11    月    20    日
                        民事第二庭    法  官  林欣蓉
以上正本係照原本作成
如對本判決上訴，須於判決送達後20日內向本院提出上訴狀
中    華    民    國    95    年    11    月    20    日
                                      書記官  黃慧怡


司法院資訊處製作；財團法人民間司法改革基金會備份。
